【裁判字號】    91,簡上,42
【裁判日期】    920528
【裁判案由】    給付管理費
【裁判全文】
臺灣新竹地方法院民事判決   九十一年簡上字第四二號
    上  訴  人    乙○○
    訴訟代理人    甲○○
    被上訴人      竹一大樓管理委員會
    法定代理人    丁○○
    訴訟代理人    楊隆源律師
    複代理人      丙○○      .
右當事人間給付管理費事件，上訴人對於九十一年三月十五日臺灣新竹地方法院新竹
簡易庭九十年竹簡字第一○五號第一審判決提起上訴，被上訴人並為訴之追加，本院
判決如左：
    主      文
上訴駁回。
上訴人應再給付被上訴人新台幣貳萬陸仟柒佰伍拾元，及自民國九十二年四月二十六
日起至清償日止，按年息百分之五計算之利息。
第二審及追加之訴訟費用均由上訴人負擔。
    事實及理由
甲、程序方面
一、一造辯論：本件上訴人經合法通知，未於言詞辯論期日到場，核無民事訴訟法第
    三百八十六條各款所列情形，爰依被上訴人聲請，由其一造辯論而為判決。
二、擴張訴之聲明：依民事訴訟法第四百四十六條規定：「訴之變更或追加，非經他
    造同意，不得為之。但第二百五十五條第一項第二款至第六款情形，不在此限」
    。又第二百五十五條第一項第三款規定：「訴狀送達後，原告不得將原訴變更或
    追加他訴。但有下列各款情形之一者，不在此限：三、擴張或減縮應受判決事項
    之聲明者」。又依民事訴訟法第四百三十六條之一第三項規定，上開規定於簡易
    訴訟程序第二審程序亦準用之。本件被上訴人於第二審擴張起訴之聲明，請求九
    十年四份至九十二年四月份之管理費二萬六千七百五十元，及自九十二年四月二
    十三日擴張聲明狀送達之翌日起至清償日止，按年息百分之五計算之利息，依上
    開規定，勿須得上訴人同意，其追加應屬合法。
乙、實體方面
一、被上訴人主張：上訴人為竹一大樓八樓之二之區分所有權人，依法應按期繳納管
    理費用，其管理費用為一千三百一十一元（七二．二一平方公尺×○．三○二五
    ×六○元），加上應分擔之公共設施電費二百六十三元及自來水費三十元，共應
    繳納一千六百零四元，空屋部分以三分之二收取，故被告空屋期間應繳管理費為
    一千零七十元，惟上訴人自八十八年三月份起至九十年三月份止，除八十九年四
    、五份如數繳納管理費外，共積欠二十三個月之管理費未繳，其中有二十一個月
    為空屋，另二個月即八十九年六月份及七月份有出租第三人，故其共積欠管理費
    二萬五千零九十二元（1070×21＋1311×2＝25092元），屢經催告，均置之不理
    ，嗣本件起訴後，上訴人仍未支付九十年四月份起至九十二年四月份止之管理費
    二萬六千七百五十元（1070×25＝26750元），為此依公寓大廈管理條例第二十
    一條之規定，訴請上訴人給付上開應繳之管理費及遲延利息。並聲明：如主文所
    示。
二、上訴人抗辯：
    (1)依民法第五百三十四條第五款規定：「受任人受任人受概括委任者，得為委任
      人為一切行為。但為左列行為，須有特別之授權：五、起訴」。又依據竹一大
      樓管理規約第二條第三項第七、九目，「其他依法令需由區分所有權人會議決
      議之事項」，故原告未經委任人特別授權，未經區分所有權人會議決議同意，
      其起訴於法未合。
    (2)依公寓大廈管理條例第四十三條第一項之規定，本條例施行前已取得建造執照
      之公寓大廈，應依本條例規定成立管理組織。同施行細則第二條第四款規定，
      共用部分、約定共用部分管理、維護費用之特別約定，非經載明於規約者，不
      生效力。又民法第七十一條規定，法律行為，違反強制或禁止之規定者，無效
      。但其規定並不以之為無效者，不在此限。竹一大廈管理規約於八十九年一月
      二十四日才訂定，其後始向主管機關報備，之前未依法向主管機關報備，其管
      理組織不合法，其追收成立組織前之管理費用亦不合法。
    (3)八十九年一月二十四日及九十年三月二日竹一大廈區分所有權人管理委員會會
      議記錄，召集人與大會主席為「李文傑」，該人並非區分所有權人，其擔任召
      集人與大會主席，會議決議不合法。
    並聲明：原判決廢棄。被上訴人在第一審之訴及假執行之聲請均駁回。
三、本院之判斷：
（一）按公寓大廈管理條例第三十五條第一項規定：「管理委員會有當事人能力」，
      同法第二十一條規定：「區分所有權人或住戶積欠應繳納之公共基金或應分擔
      或其他應負擔之費用已逾二期或達相當金額，經定相當期間催告仍不給付者，
      管理負責人或管理委員會得訴請法院命其給付應繳之金額及遲延利息」。管理
      委員會為依據公寓大廈管理條例成立之管理組織，與區分所有權人間之關係與
      民法上委任關係有別，上訴人積欠管理費用達二期以上，被上訴人依公寓大廈
      管理條例第二十一條之規定，訴請上訴人給付管理費，自無不合，上訴人主張
      竹一大樓管理委員會與區分所有權人間為委任關係，其提起本件訴訟須經區分
      所有權人會議決議同意云云，自不足採。
（二）查原告竹一大樓管理委員會於向主管機關申報登記之前即已成立，且於七十年
      四月十一日曾召開管理委員會第一屆第二次委員會議，其中關於管理費之收取
      標準已有所決議，每坪收取二十六元六角，自來水費按照水廠收取標準，公共
      設施電費按照每月電力公司收費單總額再按坪數多寡分攤計算收費，每月暫由
      基金項下墊付（共計三千零五坪）計算分攤於次月和管理費同時收費，嗣公共
      設施電費及自來水費改以固定的金額收取，即自來水費是每戶三十元，公用電
      費是以七十年四月該月電費按住戶的坪數分擔，上訴人部分分擔額為每月二百
      六十三元，如果有多的就作為管理基金，嗣於八十五年十二月九日召開之區分
      所有權人會議，關於管理費之收費標準，決議自八十六年一月起每坪增加為六
      十元，並於八十九年一月二十四日區分所有權人管理委員會會議始擬定管理規
      約，並於會後向主管機關報備等情，已據原告提出上開會議之會議記錄各一份
      在卷可稽（見一審卷第三○至三六頁、一二二至一二四頁）。竹一大樓管理委
      員會於向主管機關報備前即已成立，並決議由管理委員會按月向區分所有權人
      收取管理費用及自來水費、公共設施電費，非但大多數住戶均遵照上開標準繳
      納管理費，且上訴人於七十七年間成為區分所有權人後，亦按上開標準繳納管
      理費，甚至八十九年四、五月份仍繳納管理費，應認為大多數住戶均有默認該
      收費標準之意思，再者，公寓大廈之共用部分、約定共用部分，既係由全體區
      分所有權人按一定之應有部分比例保持共有，並共同使用，其修繕、管理、維
      護所需之費用，自應由全體區分所有權人分擔，否則公寓大廈公共設施之管理
      、維護事務勢必窒礙難行，故本院認為上訴人所辯竹一大廈管理規約於八十九
      年一月二十四日才訂定，其後被上訴人始向主管機關報備，之前未依法向主管
      機關報備，其管理組織不合法，其追收成立組織前之管理費用亦不合法云云，
      不足採信。至於被上訴人請求自來水費三十元及公共設施電費二百六十三元部
      分，查上訴人於原審九十年三月三十日言詞辯論時，已表示對自來水費不爭執
      （見原審卷第七○頁），另於原審所提出之答辯三狀，上訴人主張被上訴人收
      取八十九年一月至九十年三月間之自來水費及公共設施電費，與法未合，惟將
      八十九年四、五份除外（見一審卷第一六七頁、一六八頁），然而四、五月份
      之公共設施電費及自來水費金額與其餘月份係屬相同，故上訴人爭執自來水費
      及電費之收取不合法云云，亦不足採信。
（三）至於上訴人所辯八十九年一月二十四日及九十年三月二日竹一大廈區分所有權
      人管理委員會會議記錄，召集人與大會主席為「李文傑」，該人並非區分所有
      權人，其擔任召集人與大會主席，會議決議不合法云云，按區分所有權人會議
      之召集程序或決議方法，有違反法令章程者，其決議之效力如何，公寓大廈管
      理條例雖無明文規定，然按其性質，應準用民法第五十六條第一項規定，由區
      分所有權人於決議後三個月內請求法院撤銷其決議，在法院撤銷決議前，該決
      議仍屬合法有效，其對各住戶自有拘束力存在。上訴人既未於法定期間內訴請
      撤銷決議，且該二次會議決議內容並未涉及管理費收取之問題（見原審卷第一
      二二頁以下、一八四頁以下），上訴人執此抗辯拒繳管理費，顯無足採。
（四）綜上，被上訴人依公寓大廈條例第二十一條之規定，請求上訴人給付八十八年
      三月份至九十年三月份（除八十九年四、五月份外）之管理費、自來水費、公
      共設施電費共二萬五千零九十二元，及自支付命令繕本送達翌日（即八十九年
      十二月五日）起至清償日止，按年息百分之五計算之利息，嗣擴張起訴之聲明
      ，請求九十年四份至九十二年四月份之管理費二萬六千七百五十元，及自九十
      二年四月二十三日擴張聲明狀送達之翌日（即九十二年四月二十六日）起至清
      償日止，按年息百分之五計算之利息，均有理由，應予准許，原審判命上訴人
      如數給付，於法並無不合，上訴意旨指摘原判決不當，求予廢棄改判，為無理
      由，應予駁回其上訴。
（五）因本案事證已臻明確，兩造其餘主張陳述及所提之證據，核與判決之結果不生
      影響，毋庸再予一一論述，附此敘明。
四、據上論結，本件上訴為無理由，依民事訴訟法第四百三十六條之一第三項、第四
    百四十九條第一項、第七十八條，判決如主文。
中      華      民      國    九十二    年      五      月    二十八    日
                                    臺灣新竹地方法院民事第二庭
~B審判長法      官  彭洪英
~B      法      官  王佳惠
~B      法      官  黃珮禎
右為正本係照原本作成。
不得上訴。
中      華      民      國    九十二    年      五      月    二十八    日
~B法院書記官  吳美雲


司法院資訊處製作；財團法人民間司法改革基金會備份。
